臺灣高雄地方法院民事裁定　　　　　　　99年度訴字第1101號
上　訴　人　洪文輝
訴訟代理人　江順雄律師
　　　　　　黃建雄律師
　　　　　　黃進祥律師
上訴人與被上訴人洪趙飛燕間請求返還不當得利事件，上訴人對
於中華民國100 年10月31日本院第一審判決，提起上訴，本件裁
定如下：
    主  文
上訴人應於收受本裁定送達後七日內補繳第一審裁判費新臺幣壹
萬參仟壹佰伍拾陸元，及第二審裁判費新臺幣貳萬參仟零參拾貳
元，合計新臺幣參萬陸仟壹佰捌拾捌元。如逾期不繳，即駁回上
訴。
    理  由
一、按訴訟標的之價額，由法院核定。核定訴訟標的之價額，以
    起訴時之交易價額為準；無交易價額者，以原告就訴訟標的
    所有之利益為準。法院因核定訴訟標的之價額，得依職權調
    查證據，民事訴訟法第77條之1 第1 項、第2 項、第3 項定
    有明文。是訴訟標的之價額之核定，本屬法院依職權於訴訟
    程序進行中所為之裁定，如當事人應繳之裁判費有不足之情
    形，法院得依職權隨時命當事人補繳。次按以一訴主張數項
    標的者，其價額合併計算之。但所主張之數項標的互相競合
    ，或應為選擇者，其訴訟標的價額，應依其中價額最高者定
    之。又因定期給付或定期收益涉訟，以權利存續期間之收入
    總數為準；期間未確定時，應推定其存續期間。但其期間超
    過10年者，以10年計算，民事訴訟法第77條之2 第1 項、第
    77條之10分別定有明文。
二、查本件上訴人於本院起訴，請求被上訴人返還起訴前5 年之
    相當於租金之不當得利，及自起訴後至房屋滅失或移轉他人
    之日止，按月給付伊等相當於租金之損害等語，並先位聲明
    ：(一)被上訴人應給付上訴人新臺幣（下同）644,800 元，及
    自起訴狀繕本送達翌日起至清償日止，按週年利率5%計算之
    利息。(二)被上訴人應自起訴狀繕本送達翌日起，至高雄市○
    ○區○○段六小段13772 建號、同段13773 建號滅失或移轉
    他人時止，按月於每月10日給付上訴人10,746元。及備位聲
    明：(一)被上訴人就占有原告所有坐落高雄市○○區○○段六
    小段481-3 地號土地上之被上訴人所有同段13772 建號及13
    773 建號，應自民國93年12月10日起按月於每日5 日給付上
    訴人10,746元之租金，及均至清償日止按週年利率5%計算之
    利息。上訴人主張之先位聲明價額顯然高於備位聲明，故應
    以先位聲明核定訴訟標的價額，其中第2 項聲明因前開建物
    滅失或移轉他人之時點不能確定，核其請求之訴訟標的及聲
    明，為定期給付性質、期間未確定，依上說明，應以10年期
    間計算訴訟標的價額，故第2 項聲明之價額為1,289,520 元
    （計算式：10,746×12×10＝1,289,520 ），是上訴人起訴
    請求被上訴人給付之訴訟標的價額合計為1,934,320 元（計
    算式：1,289,520 ＋644,800 ＝1,934,320 ）。其依法應繳
    納第一審20,206元，扣除上訴人已繳納7,050 元，尚欠繳第
    一審裁判費13,156元。
三、另查上訴人對於100 年10月31日本院第一審判決，提起上訴
    ，並先位聲明：(一)被上訴人應給付上訴人644,800 元，及自
    起訴狀繕本送達翌日起至清償日止，按週年利率5%計算之利
    息。(二)被上訴人應自100 年3 月27日起至高雄市○○區○○
    段六小段13772 建號、同段13773 建號滅失或移轉他人時止
    ，按月再給付上訴人5,588 元，及自起訴狀繕本送達翌日起
    至100 年3 月27日止，按月給付上訴人10,746元，並均至清
    償日止，按週年利率5%計算之利息。及備位聲明：(一)被上訴
    人就占有原告所有坐落高雄市○○區○○段六小段481-3 地
    號土地上之被上訴人所有同段13772 建號及13773 建號，應
    自民國93年12月10日起按月於每日5 日給付上訴人10,746元
    之租金，及均至清償日止按週年利率5%計算之利息。就先位
    聲明第2 項中請求按月給付5,588 元部分，因屬存續期間不
    確定、相當於租金之不當得利，應以10年期間計算，故核定
    價額為670,560 元（計算式：5,588 ×12×10＝670,560）
    ；就請求自起訴狀繕本送達翌日（按99年4 月3 日）起至10
    0 年3 月27日止，按月給付上訴人10,746元部分，核定價額
    為126,872 元（計算式：10,746×11＋10,746×25/31 ＝12
    6,872 ，個位數四捨五入），合計先位聲明訴訟標的價額為
    1,442,232 元（計算式：644,800 ＋670,560 ＋126,872 ＝
    1 ,442,232）；而備位聲明訴訟標的價額，亦因屬定期給付
    、期間未確定，應以10年期間計算訴訟標的價額，故核定為
    為1,289,520 元（計算式：10,746×12×10＝1,289,520 ）
    ，揆諸首揭說明，應以價額高者即先位聲明為準，上訴人提
    起上訴並未繳納，是上訴人應繳第二審裁判費為23,032元，
    與前開第一審應補繳之裁判費合計36,188元，爰一併限上訴
    人於收受本裁定送達後7 日內逕向本院如數補繳，逾期不繳
    ，即駁回上訴。
四、依民事訴訟法第442 條第2 項前段規定，裁定如主文。
中    華    民    國   100    年    12    月    26    日
                  民事第二庭  法  官  洪能超
正本係照原本作成。
本裁定關於核定訴訟標的價額部分得抗告，並應繳納裁判費新台
幣1,000元；命補繳裁判費部分不得抗告。
中    華    民    國   100    年    12    月    26    日
                              書記官  火秋予